臺灣高雄地方法院刑事判決　　　　　　　99年度訴字第1195號
公　訴　人　臺灣高雄地方法院檢察署檢察官
被　　　告　張效武
選任辯護人　舒瑞金律師
　　　　　　郭寶蓮律師
　　　　　
上列被告因妨害性自主案件，經檢察官提起公訴（99年度偵字第
6299號），本院判決如下：
    主  文
張效武犯強制猥褻罪，處有期徒刑壹年。
   事  實
一、張效武於民國99年2月11日凌晨1時10分許，在高雄市新興區
    ○○○路205 號3 樓「法老王音樂酒吧」飲酒後，至該店三
    樓男廁如廁時，見代號0000-0000 之甲女（80年3 月生，姓
    名、年籍詳彌封卷）進入三樓女廁，竟在女廁門外敲門等候
    ，待甲女如廁完畢開門欲離去之際，即基於強制猥褻之犯意
    ，徒手將甲女推回女廁內，並帶上廁所門，再以雙手捉住甲
    女肩膀，使之不能抗拒後，強行親吻甲女脖子，隨後以左手
    捉住甲女身體，並以右手撫摸甲女大腿內側而為猥褻之行為
    。適因甲女友人陳○○上樓，在女廁外聽見甲女哭叫聲而強
    行以身體撞門後，當場發現張效武癱坐在女廁內門後，甲女
    隨即從門縫逃出，陳ＯＯ遂請店內之老闆及客人協助逮捕並
    立即報警處理，始悉上情。
二、案經甲女訴由高雄市政府警察局新興分局報請臺灣高雄地方
    法院檢察署檢察官偵查起訴。
    理  由
壹、證據能力部分
一、按被告以外之人於偵查中向檢察官所為陳述，除顯有不可信
    之情況者外，得為證據，刑事訴訟法第159 條之1 第2 項定
    有明文。本件證人陳ＯＯ、陳耀祖、蔡程莛於檢察官偵查中
    所為之陳述，其等未曾提及檢察官在偵查時有不法取供之情
    形，反對該項供述得具有證據能力，亦未釋明上開供述有顯
    不可信之情況，依上說明，其等於偵查中之證言自均具有證
    據能力。
二、按被告以外之人於檢察事務官、司法警察官或司法警察調查
    中所為之陳述，與審判中不符時，其先前之陳述具有較可信
    之特別情況，且為證明犯罪事實存否所必要者，得為證據，
    刑事訴訟法第159 條之2 定有明文。本件證人甲女於警詢時
    明確證稱被告將我推入女廁後，雙手捉住我的肩膀，一直親
    我，原本要親我嘴巴，但我一直閃，他就順勢親我脖子，又
    以左手捉住我，右手摸我大腿內側等語（警卷第7 頁），然
    證人甲女於本院審理時證稱忘記被告有無親到脖子，也忘記
    被告其他動作（本院卷第57、62頁），前後陳述顯有出入，
    然因甲女係在案發當日即前往警局製作筆錄，當時對於事發
    過程記憶清晰，於本院99年10月20日行交互詰問審理時，距
    離案發已8 月餘，難免因記憶衰退而模糊不清，故其先前之
    陳述顯有較可信之特別情況，且為證明犯罪事實存否所必要
    者，依上揭規定，應認其警詢中之陳述，應有證據能力。
三、被告以外之人，於審判外之言詞或書面陳述，除法律有規定
    者外，不得作為證據，刑事訴訟法第159 條第1 項定有明文
    。本件證人陳ＯＯ於警詢中所為之證述，屬於被告以外之人
    於審判外之言詞陳述，且陳ＯＯ於警詢中證稱發現甲女遭被
    告性侵過程等節，與其於本院審理時具結後所為之證述內容
    ，大致相符，而被告之辯護人復爭執陳ＯＯ警詢筆錄之證據
    能力（99審訴1992卷第22頁），且查無例外得以之作為證據
    之各種情形，是其上揭所為之言詞陳述應無證據能力。
貳、實體判決理由部分
    訊據被告張效武固供稱伊案發當晚有到「法老王音樂酒吧」
    飲酒，並到該店3 樓上廁所等語，惟矢口否認強制猥褻之犯
    行，並辯稱：伊當天先在他處喝酒後又到「法老王音樂酒吧
    」，在該店時已經喝醉，並無印象有在該店3 樓女廁內對甲
    女為猥褻之行為云云。經查：
一、被告於案發當時在「法老王音樂酒吧」店內3 樓，趁甲女如
    廁完畢開門欲離去之際，將甲女強行推入三樓女廁內，並將
    該女廁門帶上，甲女隨即抵抗，並出聲呼救、哭泣，隨後為
    陳ＯＯ上樓欲如廁時發現，遂以身衝撞女廁門後，當場發現
    被告癱坐在女廁內門後，甲女即從門縫逃出之事實，業據證
    人甲女於警詢及本院審理具結證述在卷（警卷第7 至8 頁、
    本院卷第47頁），核與證人陳ＯＯ於檢察官訊問及本院審理
    時均具結證稱伊上3 樓在女廁外聽見甲女哭叫聲而強行撞門
    ，當場發現被告癱坐在女廁內門後，甲女即從門縫逃出（偵
    卷第11頁、本院卷第74至75、83至85頁）等語相符，是被告
    趁甲女如廁完畢開門欲離去之際，將甲女強行推入三樓女廁
    內，並將該女廁門帶上，甲女隨後在內呼救、哭泣，適為陳
    怡靚發現遂以其身體撞門，當場發現被告癱坐在女廁內門後
    ，甲女即從門縫逃出之事實，應堪認定。而被告將甲女推入
    女廁後，即以雙手捉住甲女肩膀，使之不能抗拒後，強行親
    吻甲女嘴巴不著後，即順勢往下親吻甲女脖子，隨後並以左
    手捉住甲女身體，以右手撫摸甲女大腿內側乙節，復據證人
    甲女於案發當日之警詢中證稱被告將我推入女廁後，就以雙
    手捉住我的肩膀，一直親我，原本要親我的嘴巴，我一直閃
    不讓他親，他就順勢往下親我脖子，隨後又以左手捉住我的
    身體，以右手撫摸我大腿內側（警卷第7 頁），且證人陳怡
    靚於檢察官訊問時先具結證稱甲女當時表示遭被告強行推入
    女廁後，遭被告強行親吻脖子（偵卷第11頁），於本院審理
    時則具結證稱甲女從女廁逃出時，上衣有遭拉扯過的痕跡，
    而且有點斜，整個衣服是亂的（本院卷第87頁），顯見被告
    將甲女推入女廁後，即強行以雙手捉住甲女肩膀後，使之不
    能抗拒後，強行親吻甲女嘴巴不著後，即順勢往下親吻甲女
    脖子，隨後並以左手捉住甲女身體，以右手撫摸甲女大腿內
    側之事實，亦堪認定。
二、被告雖辯稱伊當晚因為喝酒，沒有印象究竟發生何事，辯護
    人亦辯稱被告當時已酒醉云云，而證人甲女則證稱被告當時
    有喝酒（警卷第9 頁），另被告案發後經警測試，呼氣中酒
    精濃度之酒測值則為0.59mg/L，亦有卷附酒測單（警卷第21
    頁）可佐。惟查，案發後警方獲報前去處理時，對於員警請
    被告配合回警局製作筆錄，過程中被告相當配合，且可自己
    行走，腳步正常，在上、下警車亦無須他人攙扶等節，業據
    證人即到場處理員警蔡程莛、輔警陳耀祖於檢察官訊問及本
    院審理時具結證述在卷（偵卷第22頁、本院卷第99、110 頁
    ），而蔡程莛、陳耀祖為值勤獲報前往案發現場處理之員警
    、輔警，與被告並無嫌隙宿怨，衡情應無設詞構陷之理，是
    其等上揭證詞，應堪採信。故被告對於事發經過，是否果真
    毫無印象，令人懷疑。況刑法第19條第3 項之原因自由行為
    ，係指行為人在精神、心智正常，具備完全責任能力時，本
    即有犯罪故意，並為利用以之犯罪，故意使自己陷入精神障
    礙或心智缺陷狀態，而於辨識行為違法之能力與依辨識而行
    為之自我控制能力欠缺或顯著降低，已不具備完全責任能力
    之際，實行該犯罪行為；或已有犯罪故意後，偶因過失陷入
    精神障礙或心智缺陷狀態時，果為該犯罪；甚或無犯罪故意
    ，但對客觀上應注意並能注意或可能預見之犯罪，主觀上卻
    疏未注意或確信其不發生，嗣於故意或因有認識、無認識之
    過失，自陷於精神障礙或心智缺陷狀態之際，發生該犯罪行
    為者，俱屬之。故原因自由行為之行為人，在具有完全刑事
    責任能力之原因行為時，既對構成犯罪之事實，具有故意或
    能預見其發生，即有不自陷於精神障礙、心智缺陷狀態及不
    為犯罪之期待可能性，竟仍基於犯罪之故意，或對應注意並
    能注意，或能預見之犯罪事實，於故意或因過失等可歸責於
    行為人之原因，自陷於精神障礙或心智缺陷狀態，致發生犯
    罪行為者，自應與精神、心智正常狀態下之犯罪行為同其處
    罰。是原因自由行為之行為人，於精神、心智狀態正常之原
    因行為階段，即須對犯罪事實具有故意或應注意並能注意或
    可得預見，始符合犯罪行為人須於行為時具有責任能力方加
    以處罰之原則（最高法院96年度台上字第6368號判決意旨參
    照）。查被告於本件案發當時縱因飲酒致其辨識行為之能力
    有顯著減低之情形，然被告於本院準備程序及審理過程應訊
    時，均可正常應對，談吐無異，心智亦未見有何異狀，可見
    被告明知自己於飲用酒類後，將自陷辨識行為違法或依辨識
    而行為之能力顯著減低之心智缺陷情狀，致無法控制自己之
    情緒與行為，而有侵害他人法益之虞，卻仍放任自己使用上
    開物質，招致自己陷於心智缺陷狀態，而為本件犯行，參諸
    前開說明，被告之行為核屬刑法第19條第3 項所定之情形，
    被告自無從以上開理由解免或減輕其應負之刑責。故被告及
    辯護人上揭所辯，顯屬事後卸責之詞，難以採信。辯護人另
    辯稱案發現場並無凌亂不堪或遭破壞情狀，衡情被告應未強
    行對甲女推入女廁內後對其強制猥褻之情云云。惟查，被告
    將甲女推進女廁後即在女廁門後與大片玻璃間對甲女為親吻
    等行為，業據證人甲女於本院審理時具結證述在卷（本院卷
    第53頁），而從本院99年12月15日勘驗現場所拍攝之照片顯
    示，女廁門口距離台階約63公分，台階寬約20公分，應可容
    下被告及甲女置身其中（詳參本院卷第213 頁上方、第217
    頁下方、第219 頁下方照片所示），且該處除台階上有一大
    片落地玻璃外，並無垃圾桶或其他易碎物品等雜物置放在此
    ，故自不能以該處無凌亂不堪或遭破壞情狀即認被告未在此
    處強行捉住甲女後，親吻、撫摸甲女之行為。辯護人又辯稱
    案發現場相當狹隘，被告倘癱坐在地上，勢將擋住女廁門口
    ，甲女即無法逃離等語。惟查，案發時甲女體重僅40公斤，
    身高則為15 2公分，且案發後被告癱坐位置係位在門後，當
    時被告身體部分靠在牆壁上，並非擋在女廁門乙節，業據證
    人甲女於本院審理時具結證述在卷（本院卷第56、60、66頁
    ），而從本案勘驗案發現場所拍攝之照片顯示，以甲女所證
    述被告癱坐位置，以甲女單薄之身軀，應可從門縫間逃離女
    廁，是辯護人辯稱案發現場相當狹隘，如被告癱坐在地上，
    甲女即無法開門逃離云云，顯與事實不符，亦難採信。
三、告訴人甲女雖於警詢及本院審理時均指稱被告將手指插入她
    的生殖器內，及證人陳ＯＯ於檢察官訊問時及本院審理時亦
    證稱甲女說被告有將手指插入她的陰道等語。訊據被告堅詞
    否認將手指插入甲女生殖器內之犯行。經查，甲女於警詢中
    先指稱被告將我的皮帶拉開，將他的右手伸進我的褲子裡面
    ，並一直用手指插進去我的生殖器內「挖」（警卷第7 至8
    頁），嗣於本院審理時則證稱被告是將他的手直接伸進我的
    褲管，然後將手指伸進我的生殖器，我當天沒有繫皮帶，所
    以他沒有解開我的皮帶（本院卷第48至49、62、66至67頁）
    ，甲女針對被告究竟是將她的皮帶解開後將右手伸進她的褲
    子裡面，再用手指插進去她的生殖器內，抑或被告是將他的
    手直接從甲女的褲管伸入後再以手指伸進她的生殖器而為性
    侵行為，前後證述不一，是否可採，即非無疑。又從卷附甲
    女案發當日前往高雄市立聯合醫院所作之受理疑似性侵害事
    件驗傷診斷書內容記載，甲女陰部並無新裂傷，或其他傷害
    （詳彌封卷內），倘如甲女於警詢中所指稱被告一直將其手
    指插入其生殖器內「挖」，衡情理當對甲女陰部造成一定之
    傷害，故甲女上揭指述，顯與卷附證據不符，難以逕加採信
    。至於證人陳ＯＯ上揭證述，則係經由甲女轉述獲悉，且案
    發當時亦僅目睹甲女在女廁內呼救，隨即將門撞開後，讓甲
    女從門縫內逃出，及被告癱坐在女廁門後地板等節，並未親
    自見聞被告以手指插入甲女生殖器內之情，是其所為上揭證
    述，亦難遽為不利於被告之認定。是在罪疑唯輕原則下，就
    被告是否以手指插入甲女生殖器內為性侵犯行部分，自應為
    被告有利之認定。
四、另從案發現場位於該店3 樓，男、女廁門口均無特別之性別
    標示，進入男廁前，會先經過女廁門口，隨即通過洗手台，
    左轉再經過一無門扇的門框後，右側有男性使用之小便斗2
    個，有本院99年12月15日現場勘驗筆錄及是日拍攝之現場照
    片可稽（本院卷第202 、223 頁），而從上揭照片顯示，被
    告應可從男廁小便斗附近位置，或透過洗手台鏡子觀察獲知
    是否有人進入女廁之情。另甲女警詢時僅證稱被告係在她進
    入女廁後，一直在外敲門，隨後在她如廁完畢開門欲離開之
    際，強行將她推入女廁內等節，並未提及被告究竟是尾隨抑
    或如何發現她在女廁內進而為上揭犯行，且被告亦供稱伊當
    天有到3 樓男廁小便斗上廁所（本院卷第144 頁），故公訴
    人認被告係尾隨甲女至女廁外等候等語，尚乏證據加以證明
    ，併此敘明。
五、綜上所述，被告上揭所辯，並不可採。此外復有被告酒測單
    1 紙（警卷第21頁）、高雄市政府警察局新興分局受理各類
    案件紀錄表、員警工作紀錄簿（警卷第22至23頁）、現場照
    片12幀（警卷第27至32頁）、本院99年12月15日勘驗筆錄（
    本院卷第202 至204 頁）、勘驗現場照片38幀（本院卷第20
    6 至226 頁）在卷可稽。本件被告對甲女犯強制猥褻之犯行
    ，事證明確，應依法論科。
六、核被告所為，係犯刑法第224 條之強制猥褻罪。公訴意旨雖
    以告訴人之指述，認被告所為係犯刑法第221 條第1 項之強
    制性交罪，惟告訴人指述被告以手指強行插入其生殖器內之
    犯行，前後既有不一，且與卷附驗傷診斷書上所載不符，業
    如前述（詳理由欄第三項），是被告該部分犯行尚屬無法證
    明，惟本院認被告所犯強制猥褻之犯行，與公訴人所起訴強
    制性交之犯行，二者基本社會事實同一，爰依刑事訴訟法第
    300 條之規定，變更起訴法條為刑法第224 條之強制猥褻罪
    。
七、爰審酌被告為滿足一己私慾，竟於酒後對如廁之女子以強暴
    手段為猥褻行為，致告訴人身心嚴重受創，且對女子人身安
    全造成極大之危害，及犯後始終否認犯行，飾詞卸責，難見
    有何悔意，及其犯罪動機、手段，及犯後態度等其他一切情
    狀，量處如主文所示之刑，以資懲儆。
據上論斷，應依刑事訴訟法第299 條第1 項前段、第300 條，刑
法第224 條，判決如主文。
本案經檢察官李宜穎到庭執行職務。
中    華    民    國    100   年    2     月    23    日
                    刑事第六庭  審判長法  官  李璧君
                                      法  官  鄭峻明
                                      法  官  曾仁勇
以上正本證明與原本無異。
如不服本判決應於收受本判決後10日內向本院提出上訴書狀，並
應敘述具體理由，如未敘述上訴理由者，應於上訴期間屆滿後20
日內補提理由書狀於本院（均須按他造當事人之人數附繕本）「
切勿逕送上級法院」。
中    華    民    國    100   年    2     月    23    日
                                      書記官  王紀芸

附錄本判決論罪科刑法條：
中華民國刑法第224條
對於男女以強暴、脅迫、恐嚇、催眠術或其他違反其意願之方法
，而為猥褻之行為者，處6 月以上5 年以下有期徒刑。